---
output: 
  pdf_document:
    citation_package: natbib
    keep_tex: true
    fig_caption: true
    latex_engine: pdflatex
    template: ../svm-sources/svm-latex-ms.tex
title: "Anexo 2.2. Segmentacion de hogares ENIGH"
#thanks: "Agradecimientos..."
author: 
- name: "Juan Carlos Martinez-Ovando"
- affiliation: ITAM
abstract: "Se presenta y comenta el codigo para segmentar los hogares de la ENIGH 2016"
#keywords: "..."
date: "`r format(Sys.time(), '%B %d, %Y')`"
geometry: margin=1in
fontfamily: mathpazo
fontsize: 11pt
#spacing: double
#bibliography: C:/Users/jcmo/Dropbox/@BibTeX/ReferencesJCMO.bib
#biblio-style: apsr
endnote: yes
---

----------------

# Preambulo

Leemos los paquetes necesarios para realizar la segmentacion de los datos generados de la ENIGH.

```{r 0_prelim}
source("./Code/load.R.packages.R")
load("./Datos.Modelo/mdi_variables_modelo.RData")
```

Los datos con los que trabajaremos son:

* `hogares_enigh_agr.csv` -- Tabla de hogares de la ENIGH 2016  

# Preparacion

```{r 0_datos}
hogares_agr <- read.csv("../Bases.Enigh/hogares_enigh_agr.csv", header=TRUE)
colnames(hogares_agr)
dim(hogares_agr)
```

## Ingreso corriente (dos versiones)

```{r include=FALSE}
plot(hogares_agr[,c("ing_cor","ict")])
cor(hogares_agr[,c("ing_cor","ict")])
```

## Variables ENIGH-CUIS

```{r 1_variables}
# Numeric
hogares_agr[,var_enighcuis_num] <- lapply(hogares_agr[,var_enighcuis_num],
                                          as.numeric)

# Categoric
hogares_agr[,var_enighcuis_cat] <- lapply(hogares_agr[,var_enighcuis_cat],
                                          as.numeric)

hogares_agr <- as.data.frame(hogares_agr)

table(hogares_agr[,c("rururb","tam_loc")])
table(hogares_agr$rururb)
```

# Parte I - Segmentacion Rural

```{r 1_segmentacion_rural}
# Numerical
hogares_rur_num <- hogares_agr[which(hogares_agr$rururb==1),
                                             var_enighcuis_seg_num]
hogares_rur_num <- lapply(hogares_rur_num,as.numeric)
hogares_rur_num <- as.data.frame(hogares_rur_num)

# Categorical
hogares_rur_cat <- hogares_agr[which(hogares_agr$rururb==1),
                                             var_enighcuis_seg_cat]
hogares_rur_cat <- lapply(hogares_rur_cat,factor)
hogares_rur_cat <- as.data.frame(hogares_rur_cat)

# Segmentacion rural
modelo_seg_rur <- kamila(hogares_rur_num, 
                         hogares_rur_cat,
                       numClust=3:12,
                       numInit=10,
                       maxIter=25,
                       calcNumClust="ps",
                       verbose=TRUE)

summary(modelo_seg_rur)
table(modelo_seg_rur$finalMemb)
```

## Unimos los clasificaciones

```{r rur_segmento}
hogares_agr_rur <- hogares_agr[which(hogares_agr$rururb==1),]
dim(hogares_agr_rur)

finalMemb_rur <- as.data.frame(modelo_seg_rur$finalMemb)
dim(finalMemb_rur)
colnames(finalMemb_rur) <- c("finalMemb_rur") 

hogares_agr_rur <- cbind(hogares_agr_rur,finalMemb_rur)
colnames(hogares_agr_rur)  

100 * table(hogares_agr_rur$finalMemb_rur) / 
  sum(table(hogares_agr_rur$finalMemb_rur))

write.csv(hogares_agr_rur,file="../Datos.Modelo/hogares_agr_rur.csv")
```

# Parte II - Segmentacion Urbano

```{r 1_segmentacion_urbana}
# Numerical
hogares_urb_num <- hogares_agr[which(hogares_agr$rururb==0), 
                               var_enighcuis_seg_num]
hogares_urb_num <- lapply(hogares_urb_num,as.numeric)
hogares_urb_num <- as.data.frame(hogares_urb_num)

# Categorical
hogares_urb_cat <- hogares_agr[which(hogares_agr$rururb==0), 
                               var_enighcuis_seg_cat]
hogares_urb_cat <- lapply(hogares_urb_cat,factor)
hogares_urb_cat <- as.data.frame(hogares_urb_cat)

# Segmentacion urbano
modelo_seg_urb <- kamila(hogares_urb_num, 
                       hogares_urb_cat,
                       numClust=3:12,
                       numInit=10,
                       maxIter=25,
                       calcNumClust="ps",
                       verbose=TRUE)

summary(modelo_seg_urb)
table(modelo_seg_urb$finalMemb)
```

## Unimos los clasificaciones

```{r urbano_segmentacion}
hogares_agr_urb <- hogares_agr[which(hogares_agr$rururb==0),]
dim(hogares_agr_urb)

finalMemb_urb <- as.data.frame(modelo_seg_urb$finalMemb)
dim(finalMemb_urb)
colnames(finalMemb_urb) <- c("finalMemb_urb") 

hogares_agr_urb <- cbind(hogares_agr_urb,finalMemb_urb)
colnames(hogares_agr_urb)

100 * table(hogares_agr_urb$finalMemb_urb) / 
  sum(table(hogares_agr_urb$finalMemb_urb))

write.csv(hogares_agr_urb,file="../Datos.Modelo/hogares_agr_urb.csv")
```

# Descripcion de salida

* `finalMemb` - Vector numerico con etiquetas numericas de asignacion

* `numIter`

* `finalLogLik`	- Pseudo log-likelihood de la clasificacion final

* `finalObj`	

* `finalCenters`	

* `finalProbs`	

* `input` - Vector con los parametros de inicio

* `nClust` - Descripcion de los resultados de la seleccion de segmentos

* `verbose`	- Informacion compementaria

# Exportacion

```{r exportacion}
save( finalMemb_rur,finalMemb_urb,
      hogares_agr,
      hogares_agr_rur,hogares_agr_urb,
      hogares_rur_cat,hogares_rur_num,
      hogares_urb_cat,hogares_urb_num,
      modelo_seg_rur,modelo_seg_urb,
      var_enighcuis_cat,var_enighcuis_num,
      var_enighcuis_reg_cat,var_enighcuis_reg_num,
      var_enighcuis_seg_cat,var_enighcuis_seg_num,
     file = "./Datos.Modelo/mdi_segmentacion_ps.RData")
ls()
gc()
```